【裁判字號】    92,聲,837
【裁判日期】    921007
【裁判案由】    
【裁判全文】
臺灣臺南地方法院民事裁定  九十二年度聲字第八三七號
    聲  請  人  丁○○
                        送達代.
                        之五
    相  對  人  戊○○  住台南.
                甲○○  住台南.
                乙○○  住台南.
                丙○○  住台南.
右當事人間聲請返還擔保金事件，本院裁定如左：
    主      文
本院八十九年度存字第四二一八號提存事件聲請人所提存之擔保金新台幣壹佰貳拾捌
萬肆仟陸佰捌拾玖元，其中新台幣壹佰貳拾伍萬伍仟伍佰玖拾捌元，准予返還。
其餘聲請駁回。
聲請程序費用由相對人負擔。
    理      由
一、按訴訟終結後，供擔保人證明已定二十日以上之期間，催告受擔保利益人行使權
    利而不行使，或法院依供擔保人之聲請，通知受擔保利益人於一定期間內行使權
    利並向法院為行使權利之證明而未證明者，法院應依供擔保人之聲請，以裁定命
    返還其提存物，民事訴訟法第一百零四條第一項第三款定有明文；而所謂受擔保
    利益人行使其權利，係指行使因供擔保人惹起訴訟行為所生之損害賠償請求權而
    言。若受擔保利益人雖在催告期間內行使權利，但其行使權利之金額，不及擔保
    之金額者，則超過該金額部分，性質上如屬可分，應解為受擔保利益人仍未行使
    權利（最高法院七十九年台抗字第一一八號判例意旨參照）。
二、本件聲請意旨略以：聲請人與相對人間請求拆屋還地事件，相對人前經本院台南
    簡易庭八十八年度南訴字第四號民事判決部分勝訴，並於該判決第六項諭知「被
    告丁○○如於假執行實施前，以新台幣（下同）壹佰貳拾捌萬肆仟陸佰捌拾玖元
    預供擔保，得免為假執行」，嗣相對人據以向本院聲請假執行，聲請人乃於假執
    行實施前提供一百二十八萬四千六百八十九元為擔保金，並以本院八十九年度存
    字第四二一八號提存事件提存在案，茲因聲請人對前開判決提起上訴後，經台灣
    高等法院台南分院以九十年度上字第二九號判決駁回其上訴，嗣聲請人不服該判
    決再向最高法院提起上訴，復經該院九十二年度台上字第一一六一號裁定駁回其
    上訴確定在案，且聲請人已於訴訟終結後定二十日以上之期間催告相對人行使其
    權利而未行使，為此依民事訴訟法第一百零四條第一項規定，聲請返還系爭擔保
    金等語。
三、聲請人主張之上開事實，固據其提出最高法院九十二年度台上字第一一六一號民
    事裁定書、提存書、催告函暨收件回執等件影本為證，並經本院依職權調取上開
    提存卷、民事拆屋還地事件歷審案卷核閱屬實，惟相對人已於收受催告通知後二
    十日內即民國九十二年七月四日向本院聲請假扣押查封聲請人之財產，經本院以
    九十二年度執全字第一五六八號就聲請人提存之系爭擔保金在二萬八千七百一十
    元及執行費三百八十一元範圍內予以扣押，復經本院調取上開假扣押卷核閱屬實
    ，至就超過該金額部分即一百二十五萬五千五百九十八元，相對人並未聲請支付
    命令或提起民事訴訟繫屬本院，亦經查明無誤，是就該部分金額，應解為受擔保
    利益人即相對人仍未行使權利，聲請人自得聲請返還。從而，聲請人依民事訴訟
    法第一項第三款規定，聲請返還系爭擔保金其中一百二十五萬五千五百九十八元
    ，自無不合，應予准許。逾此金額部分，則屬無據，應予駁回。
四、依民事訴訟法第九十五條、第七十九條但書、第八十五條第一項前段，裁定如主
    文。
中      華      民      國    九十二    年      十      月      七      日
                              臺灣臺南地方法院民事第二庭
~B審判長法      官  蔡美美
~B      法      官  洪碧雀
~B      法      官  李銘洲
右正本證明與原本無異
如不服本裁定應於送達後十日內向本院提出抗告狀，並應繳納抗告費新台幣一千元。
中      華      民      國    九十二    年      十      月     十三     日
~B      法院書記官  歐貞妙


司法院資訊處製作；財團法人民間司法改革基金會備份。
